臺灣彰化地方法院刑事判決
110年度訴字第452號
公  訴  人  臺灣彰化地方檢察署檢察官
被      告  吳天賜


上列被告因加重詐欺等案件，經檢察官提起公訴（109年度偵字
第10257號、109年度偵字第13941號、110年度偵字第1020號），
本院判決如下：
    主    文
 吳天賜犯三人以上共同詐欺取財罪，共參罪，分別處有期徒刑
 壹年陸月、壹年肆月、壹年貳月。應執行有期徒刑貳年。犯罪
 所得新臺幣陸仟元沒收，於全部或一部不能沒收或不宜執行沒
 收時，追徵其價額。
　　犯罪事實
一、吳天賜於民國109年7月1日起，經由其友人鄭竣友介紹，加
    入由林鼎翰及年籍不詳LINE通訊軟體帳號暱稱為「盈昇服務
    」、「bright future」、「孫翔」之集團，擔任提供帳戶
    及提款車手之工作。然依吳天賜之智識程度及社會生活經驗
    ，明知金融機構帳戶為個人信用及財產之重要表徵，如將銀
    行帳戶提供不詳之人使用，極有可能遭他人利用作為詐欺犯
    罪轉帳匯款之工具，且代為提領帳戶內之款項尚須羅織款項
    來源方得提領，絕不可能為合法來源，而極可能為詐欺所得
    ，而可知「盈昇服務」、「bright future」、「孫翔」所
    屬集團應為有結構性之三人以上以實施詐術為手段所組成具
    有持續性、牟利性之犯罪組織，並利用其金融帳戶及提領現
    金，製造追查斷點而隱匿詐欺所得之去向，並將可能藉由該
    蒐集所得之金融帳戶作為詐欺被害人匯款之用，以遂行詐欺
    取財犯行，製造詐欺犯罪所得之金流斷點。然仍基於參與犯
    罪組織之犯意，與林鼎翰、「盈昇服務」、「bright futur
    e」、「孫翔」等詐欺集團成員，共同基於意圖為自己不法
    所有，3人以上共同詐欺取財及隱匿或掩飾特定詐欺取財犯
    罪所得去向之洗錢犯意聯絡，由吳天賜先於109年7月1日下
    午3時許，在臺中市某處，將其所有中華郵政股份有限公司
    埤頭郵局帳號000-00000000000000號帳戶（下稱郵局帳戶）
    存摺，提示予林鼎翰閱覽及抄錄帳號，吳天賜並於翌日（2
    日）上午8時許將其帳戶內之金額提領殆盡，其郵局帳戶自7
    月2日13時許作為詐欺集團詐欺犯罪轉帳匯款之工具，並由
    吳天賜擔任提款車手，自7月2日14時許至7月3日16時許，由
    吳天賜密集提款。嗣詐欺集團成員於附表所示時間，以附表
    所示之方式對鄧吉利、張宇超、吳菀葶實施詐術，致其等陷
    於錯誤，而於附表所示時間，匯款如附表所示金額至吳天賜
    上開郵局帳戶內，林鼎翰隨即告知吳天賜其帳戶內有款項匯
    入，再由林鼎翰之子林立登駕車搭載吳天賜及林鼎翰前往附
    表所示之地點，由吳天賜自其上開郵局帳戶提領附表所示款
    項後，當場交付林鼎翰，以此方式，致詐欺犯罪所得去向不
    明，吳天賜參與上開詐騙集團組織2日共獲得報酬新台幣(下
    同)6,000元。嗣因鄧吉利、張宇超、吳菀葶察覺有異而報警
    處理，始悉上情（其他遭本件詐欺集團詐騙，因而將款項匯
    入本案郵局帳戶，而遭吳天賜將款項提領殆盡之被害人，不
    在本判決審理範圍，應由檢察官另行追訴）。
二、案經彰化縣警察局北斗分局、鄧吉利訴由彰化縣警察局鹿港
    分局、張宇超訴由新北市政府警察局土城分局報告臺灣彰化
    地方檢察署檢察官偵查起訴。
　　理    由
一、證據能力之說明：
  ㈠組織犯罪防制條例第12條第1項中段規定：「訊問證人之筆錄
    ，以在檢察官或法官面前作成，並經踐行刑事訴訟法所定訊
    問證人之程序者為限，始得採為證據。」本案各該證人之警
    詢筆錄，既非在檢察官或法官面前作成，依上開規定，自不
    得採為被告吳天賜犯組織犯罪防制條例罪名之證據，是本判
    決所引用證人之警詢筆錄，僅於認定被告犯加重詐欺及一般
    洗錢罪部分具有證據能力，先予指明。
  ㈡刑事訴訟法第159條之5規定：「被告以外之人於審判外之陳
    述，雖不符前4條之規定，而經當事人於審判程序同意作為
    證據，法院審酌該言詞陳述或書面陳述作成時之情況，認為
    適當者，亦得為證據。當事人、代理人或辯護人於法院調查
    證據時，知有第159條第1項不得為證據之情形，而未於言詞
    辯論終結前聲明異議者，視為有前項之同意。」本判決所引
    用被告以外之人於審判外所為言詞或書面陳述之供述證據，
    除各該證人之警詢筆錄不得採為認定被告參與犯罪組織之證
    據，已如前述外，其餘部分檢察官、被告均知悉有刑事訴訟
    法第159條第1項不得為證據之情形，而皆未於言詞辯論終結
    前聲明異議，本院審酌該等證據作成時之情況，並無違法取
    證或其他瑕疵，認為適於作為本案認定事實之依據，依上開
    規定，該等供述證據應具有證據能力。
  ㈢本案以下所引用之非供述證據，並無證據證明有出於違法取
    得之情形，復經本院依法踐行調查程序，應具有證據能力。
二、認定犯罪事實所憑之證據及認定之理由：
　　訊據被告固坦承有將其所有之郵局帳戶提供予林鼎翰，讓林
    鼎翰提供予他人作為匯款之工具，並坦承於附表所示之時間
    、地點前往提領現金，並將提領之現金交付予林鼎翰之事實
    ，惟矢口否認有何參與犯罪組織、加重詐欺及洗錢之犯行，
    辯稱：我朋友鄭竣友叫我去打零工，跟我說是合法的沒有問
    題等語。經查：
　㈠被害人3人分別遭詐騙而匯入款項：
　　告訴人鄧吉利、張宇超，被害人吳菀葶分別於附表所示之時間遭到詐欺集團詐騙，將金錢匯入被告之郵局帳戶之事實，有證人即告訴人鄧吉利、張宇超、被害人吳菀葶於警詢時之證述、鄧吉利郵政跨行匯款申請書2份、存摺內頁影本2張、鄧吉利與詐欺集團成員LINE對話紀錄1份、花蓮縣警察局鳳林分局西林派出所陳報單、張宇超台新國際商業銀行國內匯款申請書（兼取款憑條）1份、張宇超手機畫面擷取之延平綜合活儲存款明細1張、臺北市政府警察局南港分局同德派出所受理詐騙帳戶通報警示簡便格式表、吳菀葶彰化銀行帳戶內頁明細1張吳菀葶與詐欺集團成員LINE對話紀錄1份、彰化縣警察局溪湖分局媽厝派出所受理各類案件紀錄表、受理詐騙帳戶通報警示簡便格式表、內政部警政署反詐騙諮詢專線紀錄表在卷可證，此部分之事實足以認定。
　㈡被告提供郵局帳戶並擔任提款車手：
　　被告將本案郵局帳戶帳號提供予林鼎翰，後依指示於附表所
    示時間、地點前往郵局臨櫃提領出被害人之款項，並將款項
    交付予之林鼎翰，導致金錢現在下落不明之事實，除經被告
    自承外，另有照片3張、中華郵政股份有限公司109年9月26
    日儲字第1090248741號函附被告所有本案郵局帳戶交易明細
    1份、中華郵政股份有限公司109年10月22日儲字第10902725
    70號、110年3月2日儲字第1100050180號函附提款單6份，足
    認被告確實將其所有之郵局帳號提供予詐欺集團使用，並由
    被告親自提領詐騙款項。
　㈢被告主觀上可知悉為犯罪組織仍參與：
　1.被告年齡已經75歲，年輕時擔任過多年職業駕駛、之後從事
    越南及中國婚姻媒合仲介至少10年以上，有被告勞保及就保
    紀錄及檢察官不起訴處分書、緩起訴處分書可查（本院卷第
    第65至81頁、第133至140頁），於本案發生前被告自承在打
    零工，打掃一整天大約一千多元等語。而被告在94年間因對
    於政府就國際婚姻媒合入境管制不滿，在自由時報批評官員
    收受賄賂，遭移送侮辱公署，經檢察官為不起訴處分；於95
    年間因攜帶600瓶禁藥「三體牛鞭」入境臺灣，經檢察官為
    緩起訴處分，而足以知悉遊走在法律邊緣之行為容易觸法；
    於98年（95年之行為）、106年（104年之行為）間，均曾因
    媒介婚姻遭人提告詐欺，經檢察官為不起訴處分；於101年
    間（99年之行為），因幫婚姻媒介之客戶保管金錢，經客戶
    提告侵占，經檢察官為不起訴處分，有上開處分書在卷可查
    （本院卷第65至81頁）；被告並因積欠中國信託商業銀行、
    合作金庫商業銀行、臺灣中小企業銀行、遠東國際商業銀行
    大量卡債，而經核發支付命令，另曾經歷數次民事訴訟案件
    ，有民事裁判書列印、索引卡查詢在卷可查（本院卷第143
    至175頁）。故被告具有相當之人生及社會閱歷，而可知悉
    申辦金融帳戶為輕而易舉之事，故如為合法正當之金錢來源
    ，實無使用素不相識的陌生人帳戶之理由；亦知悉金錢一旦
    匯入他人帳戶，即有遭人侵吞使用之可能，甚至如果提供帳
    戶之人有積欠債務，匯入之金錢可能直接被銀行扣押，故正
    常人絕無使用他人帳戶匯入金錢的必要；且被告於99年間，
    連親自收受客戶之金錢未歸還都遭提告侵占（與告訴人和解
    後告訴人撤回告訴），更應知曉正常人不會將金錢交由不熟
    識之人保管，或是匯入他人帳戶；另依洗錢防制法第7條第2
    項、第8條第3項、金融機構對達一定金額以上通貨交易及疑
    似洗錢交易申報辦法第2條、第3條、第7條之規定，提領金
    額達50萬以上、同一櫃台1次辦理多筆現金存提者，金融機
    構須予以確認客戶身分及查明是否有資金與營業性質無關、
    收入顯不相當、無法敘明合理用途之情形，故如被告帳戶內
    之金額為合法用途來源，根本無須更換不同地點領款，更無
    須羅織虛構金錢用途及來源。故以被告之智識及人生閱歷，
    均足以知悉其提供帳戶及所提領之金錢，絕非合法。
　2.然本件被告將其郵局帳戶告知林鼎翰所屬詐騙集團後，被告
    即於7月2日上午8時許將帳戶內之款項提領殆盡，隨即於7月
    2日下午14時40分許至7月3日下午16時19分許，開始各處提
    領大量金錢，於2天內，除使用ATM提款7次外，另更換6個郵
    局、臨櫃提款6次，兩日內提領金額達325萬元（被告參與犯
    罪組織犯行之審理範圍，包含被告提供帳戶及上開2日間之
    所有提領行為，然就詐欺取財及洗錢犯行部分，本案審理範
    圍僅限於附表3名被害人之提領行為），有客戶歷史交易清
    單可查（偵10257卷第77頁）。
　3.而被告於7月3日因提領款項過多，經郵局行員於提款單上註
    記「當日現金存提達50萬元」、「當日存款＋匯款＝149萬」
    （偵13941卷第135頁）、「主管查核當日來源註明並蓋章」
    （偵13941卷第137、139頁）等字，有郵政存簿儲金提款單
    為證（偵13941卷第135至139頁），並經被告於本院審理時
    自承：他們有教我，如果行員有問我為何要領那麼多，我就
    回答要付給別人貨款，所以我跟行員說我有種植原料，要做
    成白鶴靈芝茶販售，因此要提領現金買原料，行員就給我領
    了等語（本院卷第237至238頁），足認被告知悉帳戶內的款
    項，明顯涉及犯罪，無法誠實交代金錢用途及來源，故須更
    換不同地點提款，且須由被告羅織理由才得以領款。
  4.而從被告上開郵局帳戶之交易明細可知，被告於7月2日上午
    8時才將戶頭內金錢提領殆盡，於同日下午14時即開始前往
    郵局臨櫃提領款項，而足認被告確實在提供帳戶予林鼎翰時
    ，即知悉其其工作除了須提供帳戶外，同時也要幫忙提款。
    嗣後被告也確實依詐騙集團成員林鼎翰等人之指示，各處提
    款2日，且在這2天內，被告除了以ATM提款多次外，臨櫃提
    款次數亦達6次，且此6次均由被告向郵局行員編造金錢來源
    ，顯示被告與該詐欺集團成員間有相當之默契與合作分工關
    係，而足認被告足以知悉其正在參與三人以上、以實施詐術
    為手段所組成，具有持續性、牟利性之有結構性犯罪組織，
    而可知被告確實有參與犯罪組織之犯意。
  5.被告雖辯稱：我是相信我朋友鄭竣友，不知道錢是要拿來做
    什麼的，鄭竣友說他做這個，看我要不要打零工，他們跟我
    說是合法的，我只是打零工而已等語。然而：
　⑴被告一邊稱其不知道錢是要拿來做什麼的等語，卻又堅稱是
    金錢是合法的，說詞本已矛盾。
　⑵再者，被告於準備程序時稱：被害人匯款時銀行都會告知錢
    匯出去都是別人的，被害人還繼續匯，是貪心才會被騙，是
    活該等語。可知被告也知悉詐騙集團猖獗，常假借名目詐騙
    被害人匯錢，因此銀行都會提醒告知，被告既然知道上情，
    更應該清楚詐騙集團常使用他人帳戶洗錢並網羅車手協助提
    款洗錢。本件被告在提款時，郵局行員也有問被告提領款項
    之原因及金錢來源，其實就是在告知被告提領之款項必須有
    合理之用途及來源，然被告不但無法說明來源及用途，更配
    合詐騙集團羅織理由以順利提領款項，更足認被告知悉其所
    提領之金錢為不法。
　⑶被告雖稱其乃相信友人鄭竣友，鄭竣友也擔任領錢工作等語
    ，並經證人鄭竣友於本院審理時證稱：他們說這是投注的錢
    ，我朋友還提供媽媽的帳戶給他們，他們沒有跟我說這是詐
    騙集團等語（本院卷第223至225頁）。然而，證人鄭竣友從
    商多年，有豐富之人生閱歷，對於社會上充斥詐騙集團行騙
    之事，實無不知之理，鄭竣友亦無法說明其將帳戶提供予何
    組織，如何確認該組織收購帳戶為合法，反而稱：我也有懷
    疑、這是灰色地帶等語。且在本院訊問證人鄭竣友，提領金
    錢時如何回答銀行行員時，證人鄭竣友則拒絕回答，可知鄭
    竣友避重就輕，於明顯知悉自己行為涉及不法之情即拒絕回
    答。故證人鄭竣友之證述，反足以證明被告在尚未參與該詐
    騙集團組織前，即得以從其友人鄭竣友處知悉該組織所招攬
    之「打零工」，就是要提供帳戶及擔任提款車手，卻仍決意
    參與該犯罪集團組織。
　㈣綜上所述，被告前揭所辯，無可採信。本案事證已臻明確，
    被告上開犯行均堪認定，應予依法論科。
三、論罪科刑
  ㈠刑法之共同正犯，其正犯性理論係「一部行為全部責任」原
    則，依一般採用之犯罪共同說，共同正犯之成立，各參與犯
    罪之人，在主觀上具有明示或默示之犯意聯絡（即共同行為
    決意），客觀上復有行為之分擔（即功能犯罪支配），即可
    當之。換言之，行為人彼此在主觀上有相互利用對方行為，
    充當自己犯罪行為之意思，客觀上又呈現分工合作，彼此互
    補，協力完成犯罪之行為模式，即能成立。從而，於數人參
    與犯罪之場合，只須各犯罪行為人間，基於犯意聯絡，同時
    或先後參與分擔部分行為，以完成犯罪之實現，即應對整體
    犯行負全部責任，不以參與人「全程」參與犯罪所有過程或
    階段為必要，此「一部行為全部責任」原則之運用，對於多
    人分工合作，各自遂行所分擔之部分行為，使各部分犯行無
    縫銜接，以共同完成詐騙被害人款項之目的等現代型多數參
    與犯之類型而言，尤為重要。而詐欺集團之分工細緻，詐欺
    集團為實行詐術騙取款項，並蒐羅、使用人頭帳戶以躲避追
    緝，搭配持用該帳戶提款之車手、回水（上繳贓款），各犯
    罪階段緊湊相連，仰賴多人縝密分工，相互為用，方能完成
    之集團性犯罪，雖各共同正犯僅分擔實行其中部分行為，仍
    應就全部犯罪事實共同負責；是以，除對被害人施用詐術之
    詐欺電信機房話務人員，其餘詐欺集團成員縱未直接對被害
    人施以詐術，如配合提領詐欺贓款，從中獲取利得，餘款交
    付其他成員之車手等行為，均係該詐欺集團犯罪歷程不可或
    缺之重要環節，此應為參與成員主觀上所知悉之範圍，足見
    其等知悉所屬詐欺集團之成員已達三人以上，仍在本案犯行
    之合同犯意內，各自分擔犯罪行為之一部，而相互利用其他
    詐欺集團成員之部分行為以遂行犯罪之目的，即應就其所參
    與並有犯意聯絡之犯罪事實同負全責。再組織犯罪防制條例
    所稱參與犯罪組織，指加入犯罪組織成為組織之成員，不問
    加入時間之長短，亦不問是否進而參加組織之犯罪活動；至
    於是否參與，除審酌行為人主觀之犯意外，應併同集團成員
    個別與集體行為，為綜合觀察。尤以愈龐大、愈複雜之組織
    ，其個別成員相對於組織，益形渺小，是個別成員未能參與
    犯罪組織每一個犯罪活動之情形，相對增加，是從犯罪之縱
    斷面予以分析，其組織之全體成員，應就該組織所為之一切
    非法作為，依共同正犯之法理，共同負責。本件依上揭所述
    詐欺取款情節，堪認本案詐欺集團顯非隨意組成之團體，而
    係透過縝密之計畫與分工，成員彼此相互配合，由至少三人
    以上之多數人所組成，持續以實施詐欺為手段而牟利之具有
    完善結構之組織，核屬三人以上，以實施詐術為手段，所組
    成具牟利性及持續性之有結構性犯罪組織，合於組織犯罪防
    制條例第2條第1項所稱之犯罪組織。　
　㈡按組織犯罪防制條例第3條第1項前段與後段，分別對於「發起、主持、操縱、指揮」及「參與」犯罪組織者，依其情節不同而為處遇，行為人雖有其中一行為（如參與），不問其有否實施各該手段（如詐欺）之罪，均成立本罪。然審酌現今詐欺集團之成員皆係為欺罔他人，騙取財物，方參與以詐術為目的之犯罪組織。倘若行為人於參與詐欺犯罪組織之行為繼續中，先後多次為加重詐欺之行為，因參與犯罪組織罪為繼續犯，犯罪一直繼續進行，直至犯罪組織解散，或其脫離犯罪組織時，其犯行始行終結。故該參與犯罪組織與其後之多次加重詐欺之行為皆有所重合，然因行為人僅為一參與犯罪組織行為，侵害一社會法益，屬單純一罪，應僅就「該案中」與參與犯罪組織罪時間較為密切之首次加重詐欺犯行，論以參與犯罪組織罪及加重詐欺罪之想像競合犯，而其他之加重詐欺犯行，祗需單獨論罪科刑即可，無需再另論以參與犯罪組織罪，以避免重複評價。是如行為人於參與同一詐欺集團之多次加重詐欺行為，因部分犯行發覺在後或偵查階段之先後不同，肇致起訴後分由不同之法官審理，為裨益法院審理範圍明確、便於事實認定，即應以數案中「最先繫屬於法院之案件」為準，以「該案中」之「首次」加重詐欺犯行與參與犯罪組織罪論以想像競合。縱該首次犯行非屬事實上之首次，亦因參與犯罪組織之繼續行為，已為該案中之首次犯行所包攝，該參與犯罪組織行為之評價已獲滿足，自不再重複於他次詐欺犯行中再次論罪，俾免於過度評價及悖於一事不再理原則。至於「另案」起訴之他次加重詐欺犯行，縱屬事實上之首次犯行，仍需單獨論以加重詐欺罪，以彰顯刑法對不同被害人財產保護之完整性，避免評價不足（最高法院109年度台上字第3945號判決意旨參照）。本件為被告參與本件犯罪組織最先繫屬於法院之案件，而依本件附表所示犯罪之先後時序，被告所屬詐欺集團成員最先係於109年6月13日開始，以LINE著手對附表一編號1之被害人鄧吉利施用詐術，故該次即為被告參與本案犯罪組織之首次加重詐欺犯行，自當就此次犯行論以參與犯罪組織罪、加重詐欺罪及洗錢罪之想像競合犯。
  ㈢核被告附表編號1所為，係犯刑法第339條之4第1項第2款之3
    人以上共同詐欺取財罪、組織犯罪防制條例第3條第1項後段
    之參與犯罪組織罪、洗錢防制法第14條第1項之一般洗錢罪
    ；附表編號2、3所為，係犯刑法第339條之4第1項第2款之3
    人以上共同詐欺取財罪、洗錢防制法第14條第1項之一般洗
    錢罪；被告與參與各該次詐欺取財犯行之同集團其他成員間
    ，有犯意聯絡及行為分擔，為共同正犯。被告就附表編號3
    所示之同一被害人遭詐騙款項，分次提款之行為，係於密接
    時間，侵害同一被害人之財產法益，其分次提款行為之獨立
    性極為薄弱，依一般社會健全觀念，在時間差距上難以強行
    分開，刑法評價上，應以視為數個舉動之接續施行，而為包
    括之一行為予以評價，為接續犯。被告附表編號1犯上開3人
    以上共同詐欺取財罪、參與犯罪組織罪、一般洗錢罪，三罪
    之目的單一，行為有部分重疊合致，屬想像競合犯，應依刑
    法第55條規定，從一重之刑法第339條之4第1項第2款之3人
    以上共同詐欺取財罪處斷。被告如附表編號2、3就各該犯行
    ，皆係以一行為觸犯3人以上共同詐欺取財罪及一般洗錢罪
    ，為想像競合犯，應依刑法第55條規定，各從一重之刑法第
    339條之4第1項第2款之3人以上共同詐欺取財罪處斷。被告
    所犯附表共3罪，犯意各別，被害人不同，應分論併罰。
  ㈣本院審酌被告不思以正當途徑獲取財物，竟選擇加入詐欺集
    團而提供帳戶並擔任提款車手，造成被害人之財產損失及精
    神痛苦，並破壞人際互信基礎，危害社會經濟秩序，其犯罪
    動機、目的及手段均應受非難；且被告否認犯行，對於其所
    為毫無反省，犯後態度惡劣。而本件附表編號1、被告首次
    犯三人以上共同詐欺取財犯行部分，雖因想像競合後僅科刑
    加重詐欺一罪，然被告參與犯罪組織部分仍應在此犯行受到
    評價，而依檢察官所提出之證據所示，被告參與本件詐欺集
    團組織之期間為2日，而在參與期間，被告除提供帳戶外，
    另自7月2日14時40分起至7月3日16時19分止，共計臨櫃提領
    6次、使用ATM跨行提款7次，經手提款之金額達3,331,000元
    ，上開被告在詐欺集團內之參與程度及貢獻，應予以評價在
    附表編號1之加重詐欺犯行中；而就加重詐欺及洗錢部分，
    則予以考量3名被害人遭詐騙之金額。另審酌被告僅提供帳
    戶及擔任提款之車手，並按日收取報酬，在詐欺集團組織中
    屬於最低層之角色；兼衡被告國小畢業之智識程度、年齡75
    歲，有兩名成年子女，但已無聯絡，現一人獨居，自稱靠老
    人年金及打零工過活等一切情況，量處如主文所示之刑。並
    衡酌被告所犯各罪均為參與同一詐欺集團所為之詐欺犯罪、
    犯罪參與方式均為提供同一郵局帳簿，且被告為同日領款之
    行為態樣、侵害3名被害人之財產法益及責任非難程度，經
    整體評價後，定其應執行刑如主文所示。
四、沒收：
  ㈠被告提供帳戶並擔任提款車手，匯入被告帳戶內之金額達3,3
    31,000元，於本案中遭起訴洗錢犯行之附表3次犯行中，被
    告經手洗錢之金額達2,251,000元。上開金額雖均未能實際
    合法發還被害人，然本院考量被告提供帳戶並以擔任提款車
    手之方式犯洗錢罪，並非居於主導犯罪之地位，若對其宣告
    沒收洗錢標的，尚屬過苛，故依刑法第38條之2第2項規定，
    不予宣告沒收。　
  ㈡本件被告自承：其提供帳戶及到處提款所獲取之報酬為1日3,
    000元，共參加2日而獲得6,000元等語。而被告參與本件詐
    欺集團組織後，涉犯多起加重詐欺及洗錢犯行，除本判決審
    理範圍內之3名被害人外，其餘被害人遭詐騙及洗錢部分雖
    不在本院審理範圍，然被告所獲取之報酬，既是按照被告參
    與詐欺集團組織之天數計算，則均屬本院審理被告附表編號
    1犯行（即評價參與犯罪組織罪）犯罪所得之審理範圍內。
    本院參酌被告取得報酬之計算方式，為避免以加重詐欺犯行
    計算犯罪所得時，難以於各次加重詐欺犯行下計算犯罪所得
    ，而產生重複沒收或短少沒收之情形，爰一併就被告參與詐
    欺集團2日所獲取之報酬6,000元，依刑法第38條之1第1項前
    段之規定宣告沒收，並依同條第3項規定諭知於全部或一部
    不能沒收或不宜執行沒收時，追徵其價額（故嗣後被告如另
    經起訴加重詐欺及洗錢犯行，即無須重複宣告沒收）。
五、本院審酌被告年齡已75歲，早已達退休年齡，且被告過去亦
    工作多年，並非因遊蕩、懶惰成習而犯罪者；而被告加入本
    案詐欺集團犯罪組織，角色分工屬於下層人員，非居於核心
    或重要地位，加入詐欺集團之期間亦僅2日，也難認具有反
    社會的危險性而有強制工作矯治的必要性，故不依組織犯罪
    防制條例第3條第3項規定對被告諭知強制工作。　
六、據上論斷，應依刑事訴訟法第299條第1項前段，判決如主文
    。
本案經檢察官陳靚蓉提起公訴，檢察官陳昭蓉到庭執行職務。
中     華     民     國    110    年   11   月   4   日
                  刑事第二庭   審判長法官  葉明松
                               法      官  陳薏伩
                               法      官  陳怡潔
以上正本證明與原本無異。
如不服本判決應於收受判決後20日內向本院提出上訴書狀，並應
敘述具體理由。其未敘述上訴理由者，應於上訴期間屆滿後20日
內向本院補提理由書( 均須按他造當事人之人數附繕本) 「切勿
逕送上級法院」。
告訴人或被害人對於判決如有不服具備理由請求檢察官上訴者，
其上訴期間之計算係以檢察官收受判決正本之日期為準。
中　　華　　民　　國　　110 　年　　11　　月　　4 　　日
                               書  記  官  顧嘉文
 附表：        
編號 被害人 詐欺方式 匯款時間 匯款金額 (新臺幣) 匯入帳戶 提領人 提領時間 提領金額 (新臺幣) 提領地點 1 鄧吉利 (提告) 詐欺集團成員於109年6月13日以LINE暱稱「盈昇服務」，向告訴人鄧吉利佯稱有投資託管管道，須匯款至特定帳戶以申請帳號云云，致告訴人鄧吉利陷於錯誤而依指示匯款。 109年7月3日11時8分 5萬元 被告所有中華郵政股份有限公司埤頭郵局帳號000-00000000000000號帳戶 吳天賜 109年7月3日12時53分 65萬元(尚包含其他被害人款項) 彰化縣○○鄉○○路0段000號秀水郵局臨櫃提款    109年7月3日11時10分 5萬元      2 張宇超 (提告) 詐欺集團成員於109年6月21日以LINE暱稱「bright future」，向告訴人張宇超佯稱有投資短期外匯平臺，如欲申請VIP會員，須先匯款預約金至特定帳戶云云，致告訴人張宇超陷於錯誤而依指示匯款。 109年7月3日11時25分 90萬元   109年7月3日13時15分 55萬元 彰化縣○○鄉○○路0號福興福工郵局臨櫃提款 3 吳菀葶 (不提告) 詐欺集團成員於109年6月間以LINE暱稱「孫翔」向被害人吳菀葶佯為遊說投資彩券，中獎須先匯境外所得稅、開立海外保險帳戶云云，致被害人吳菀葶陷於錯誤而依指示匯款。 109年7月3日13時34分 3萬元(吳菀葶之前有數人匯入金額，吳菀葶為本帳戶最後一名匯款之被害人）   109年7月3日14時21分許   跨行提款1,000元（包含張宇超匯入之金錢）          109年7月3日15時12分 65萬元（包含張宇超匯入之金錢） 彰化縣○○鎮○○路0段000號溪湖郵局臨櫃提款        109年7月3日16時19分 40萬元 彰化縣○○鄉○○路0段000號埔鹽郵局臨櫃提款 

附錄：
附錄論罪科刑法條：
刑法第339條之4第1項
犯第339條詐欺罪而有下列情形之一者，處1年以上7年以下有期
徒刑，得併科1百萬元以下罰金：
一、冒用政府機關或公務員名義犯之。
二、三人以上共同犯之。
三、以廣播電視、電子通訊、網際網路或其他媒體等傳播工具，
    對公眾散布而犯之。
洗錢防制法第14條
有第2條各款所列洗錢行為者，處7年以下有期徒刑，併科新臺幣
5百萬元以下罰金。
前項之未遂犯罰之。
前2項情形，不得科以超過其特定犯罪所定最重本刑之刑。
組織犯罪防制條例第3條第1項
發起、主持、操縱或指揮犯罪組織者，處3年以上10年以下有期
徒刑，得併科新臺幣1億元以下罰金；參與者，處6月以上5年以
下有期徒刑，得併科新臺幣1千萬元以下罰金。但參與情節輕微
者，得減輕或免除其刑。